【裁判字號】    92,台聲,234
【裁判日期】    920411
【裁判案由】    返還不當得利
【裁判全文】
最高法院民事裁定                                九十二年度台聲字第二三四號
    聲  請  人  甲○○
右聲請人因與協興隆工程股份有限公司間請求返還不當得利事件，對於中華民國九十
一年十月二十五日本院裁定（九十一年度台聲字第六一九號），聲請再審，本院裁定
如左：
    主  文
聲請駁回。
聲請訴訟費用由聲請人負擔。
    理  由
本件聲請人對於本院九十一年度台聲字第六一九號確定裁定（下稱原確定裁定），主
張有民事訴訟法第四百九十六條第一項第一、二款規定之情形，對之聲請再審，無非
以：聲請人對台灣高等法院九十年度再易字第三九號再審判決（下稱再審判決）提起
第三審上訴，已於上訴理由狀具體指明該再審判決有違背經驗法則及判決理由矛盾之
違法，惟本院九十一年度台上字第七０三號確定裁定（下稱第七０三號確定裁定）卻
以聲請人所表明之上訴理由非對再審判決之違背法令為具體之指摘，並誤認聲請人於
前訴訟第二審程序擴張訴之聲明時即已知有據以提起再審訴訟之新證物存在，且未敘
明該證物經斟酌有何不影響判決結果之意見，而以不合法駁回聲請人之第三審上訴，
不僅適用法規顯有錯誤，且判決理由矛盾，自得對之聲請再審。乃原確定裁定未予糾
正，而駁回聲請人對第七０三號確定裁定之再審聲請，仍有適用法規顯有錯誤及理由
矛盾之情形等云，為其論據。
惟按對於第二審判決上訴，其上訴狀或理由書所表明者，顯與民事訴訟法第四百六十
八條、第四百六十九條、第四百七十條第二項規定不合時，仍難認為已對第二審判決
合法表明上訴理由。聲請人對再審判決提起第三審上訴，第七０三號確定裁定既認其
所表明之上訴理由，僅泛言該再審判決之判斷意見有違經驗法則，理由亦有矛盾，並
未就上開再審判決駁回聲請人再審之訴所為之論斷，指摘有何違背法令及其具體內容
，依上說明，自難認聲請人已合法表明上訴理由，則該確定裁定以不合法駁回聲請人
之第三審上訴，即無聲請人所指適用法規顯有錯誤及理由與主文顯有矛盾之再審事由
，原確定裁定因而駁回聲請人對第七０三號確定裁定之再審聲請，要難認其適用法規
顯有錯誤。又原確定裁定理由係認定聲請人之再審聲請為無理由，其主文諭知聲請駁
回，亦無理由與主文顯有矛盾之情事。至聲請再審狀所表明之其餘理由，則係說明聲
請人對再審判決不服之理由。從而，聲請人以原確定裁定有民事訴訟法第四百九十六
條第一項第一、二款之情形，對之聲請再審，難認為有理由。
據上論結，本件聲請為無理由。依民事訴訟法第九十五條、第七十八條，裁定如主文
。
中      華      民      國    九十二    年      四      月     十一     日
                              最高法院民事第一庭
                                  審判長法官  李  錦  豐
                                        法官  楊  鼎  章
                                        法官  吳  麗  女
                                        法官  謝  正  勝
                                        法官  陳  國  禎
      右正本證明與原本無異
                                              書  記  官
中      華      民      國    九十二    年      四      月     三十     日


司法院資訊處製作；財團法人民間司法改革基金會備份。
